【裁判字號】    97,交聲,2303
【裁判日期】    970918
【裁判案由】    交管條例聲異
【裁判全文】
臺灣板橋地方法院交通事件裁定        97年度交聲字第2303號
原處分機關  交通部公路總局臺北區監理所
異  議  人
即受處分人  甲○○
上列受處分人因違反道路交通管理處罰條例案件，對於交通部公
路總局臺北區監理所民國97年8月19日所為之北監自裁字裁40－
C00000000號處分（原舉發通知單號：北縣警交字第C00000000號
），聲明異議，本院裁定如下：
    主  文
原處分撤銷。
    理  由
一、本件原處分以：異議人即受處分人甲○○於民國（下同）97
    年6 月30日上午11時42分許，因駕駛吳黃秋香所有之車號：
    ET－5736號自小客車，在臺北縣新莊市○○路163 號對面之
    劃設有禁止臨時停車標線（紅線）處所，有「在禁止臨時停
    車處所停車」此一違規，經臺北縣政府警察局交通隊新莊分
    隊執勤員警發現並拍照存證後，依法將上開自小客車拖吊移
    置在民營之和平拖吊保管場內，嗣於異議人前往拖吊保管場
    領回車號：ET－5736號自小客車時，當場填製北縣警交字第
    C00000000 號舉發違反道路交通管理事件通知單予以舉發，
    亦為異議人親自簽名收受而完成舉發程序。案經移送原處分
    機關即交通部公路總局臺北區監理所，因異議人不服如上舉
    發違規，向原處分機關提出申述，經原處分機關向舉發機關
    再行查明結果，仍認異議人有前述違規行為，依據道路交通
    管理處罰條例第56條第1 項第1 款規定，裁處罰鍰新臺幣（
    下同）900 元（已於97年6 月30日繳結）之處分。
二、異議意旨則謂：異議人於97年6 月30日晚間11時許，發現其
    母親所有之車號ET－5736號自小客車因停放於路邊停車格內
    遭竊，立即向轄區新莊分局福營派出所報案，後於和平拖吊
    場尋獲，嗣異議人前往和平拖吊場領車時，有請該拖吊場之
    駐場交通員警陪同至上開自小客車處查看車輛情況，當場向
    該名員警報告前述自小客車係遭竊，經異議人對之請求先繳
    交罰鍰，車輛暫不予領回，該名員警亦同意，異議人乃先繳
    清罰款，旋即趕至福營派出所依車輛失竊程序完成報案筆錄
    ，並於翌日會同新莊分局鑑識組至現場採證完成後，異議人
    始將車號ET－5736號自小客車領回。又採證時，鑑識人員有
    發現上開自小客車之行李箱鎖與車輛發動之龍頭鎖均有遭受
    破壞，且車內一片凌亂等情，可知前述車號：ET－5736號自
    小客車確實有遭竊情事，現仍由警方查辦中，異議人並非以
    謊報車輛失竊而規避本案違規裁罰等語。
三、本院查：
(一)、查異議人甲○○就本案車號：ET－5736號自小客車為其母吳
    黃秋香所有，又其有於97年6 月30日晚間前往民營和平拖吊
    保管場領回上開自小客車，並當場簽收員警填製之「在禁止
    臨時停車處所停車」舉發通知單（原舉發通知單記載違規事
    實為「紅線停車」），同日即繳結罰鍰900 元等情均不爭執
    ，惟堅詞否認違規行為人為其本人，並指陳：其係於97年6
    月30日晚間11時許始發現該自小客車停放在路邊停車格內遭
    竊，立即前往轄區新莊分局福營派出所報案，經警受理查詢
    後始知該車現置放於上開拖吊保管場，迨其抵達保管場，有
    請求該保管場之駐場交通員警一同至車輛停放位置查看車況
    ，發現車內財物有失竊情事，遂商請該名員警同意由異議人
    先予繳納違規罰鍰，暫不領回車輛，再趕赴前述福營派出所
    製作車輛失竊報案筆錄而完成手續，始返回上開保管場領回
    該車；又，如上自小客車內之BMW E32 740 安全氣囊方向盤
    1 個、汽車DVD 音響2 套、BMW E36 改裝避震器1 組等財物
    ，亦確實失竊，並非異議人藉詞謊報以規避裁罰等情，復提
    出臺北縣政府警察局舉發通知道路交通處理事件通知單、交
    通部公路總局自行收納款項收據（罰鍰）、臺北縣政府自行
    收納款項統一收據（車輛移置及保管費）、臺北縣政府警察
    局新莊分局福營派出所受理刑事案件報案三聯單、臺北縣政
    府警察局新莊分局97年7 月23日北縣警新偵字第0970030397
    號函與該分局97年7 月24日北縣警新交字第0970031386號函
    等資料為憑。觀諸異議人所提出之資料詳加勾勒，其係於97
    年6 月30日晚間11時許發現本案所指違規自小客車失竊，97
    年7 月1 日凌晨0 時46分許，向管轄之臺北縣政府警察局新
    莊分局福營派出所報案指述上開車輛於同年6 月30日晚間11
    時許，在臺北縣新莊市○○路185 號對面之停放處所遭竊；
    而本件違規行為時點，則為97年6 月30日上午11時42分許，
    且經警當場依法指揮人員將違規之車號：ET－5736號自小客
    車拖吊移置於民營之和平拖吊保管場，嗣異議人抵達保管場
    ，員警於同日填單予以舉發，由異議人親自簽收並繳清罰鍰
    後予以領回，原處分機關則於97年8 月19日作成裁決書。據
    上所述，本件違規車輛自97年6 月30日上午11時42分許因有
    違規事實經警依法移置之時起，以至異議人清結罰鍰領回該
    車止，期間違規車輛均係停放在前開拖吊保管場，屬於他人
    不得任意駕用之狀態，則異議人於本案交通違規行為後迄至
    繳款領車前，要無利用該車在道路上行駛，而後遭不明人士
    竊取車輛之可能。準此，自難以認定車號：ET－5736號自小
    客車車內財物失竊事實係發生於本案交通違規行為後。原處
    分機關因據舉發機關函復略謂：本案早於97年6 月30日11時
    33分執行拖吊，異議人於23時許始報案失竊，員警拖吊舉發
    並無違失等內容，遽認異議人有首開違規行為，尚嫌速斷。
(二)、再依卷附臺北縣政府警察局新莊分局97年7 月23日北縣警新
    偵字第0970020297號函所示，足證本案違規車輛之車內財物
    確有失竊情事，經異議人向警方報案，現由該機關列管偵辦
    中，則異議人陳稱：其於97年6 月30日晚間11時許始發現停
    放在臺北縣新莊市○○路185 號對面路邊停車格之上開自小
    客車遭竊，旋向管轄警察機關報案，因此查悉該車現在處所
    ，其並非本件實際違規人，亦無藉謊報失竊以規避裁罰等語
    ，應非虛言。尤以異議人所述其發現本案違規車輛之失竊時
    間為97年6 月30日晚間11時許，然該車於同日上午11時42分
    許，因有旨開交通違規，為警依法執行拖吊移置作業程序，
    此際，於異議人未予繳款領回車輛前，其對於該車之駕用權
    利已屬暫時無從行使；第者，上開自小客車車內財物究竟如
    何為他人竊取？又異議人發現車輛失竊之時，是否與本件違
    規車輛遭竊時點一致？在在均屬有疑，自待相應之警察機關
    查明。原處分機關未釐清前揭疑點，僅憑舉發通知單、違規
    採證照片及舉發機關之97年7 月24日北縣警新交字第097003
    1836號函等，遽認異議人為本案交通違規行為人，依據道路
    交通管理處罰條例第56條第1 項第1 款規定，裁處罰鍰900
    元，是否妥適，非無疑義，異議人執此指摘原裁罰不當，為
    有理由。自應將原處分撤銷，諭由原處分機關詳查後另為妥
    適處理。
據上論斷，應依道路交通案件處理辦法第20條，裁定如主文。
中    華    民    國    97    年    9     月    18    日
                        交通法庭法  官  黎錦福
上列正本證明與原本無異。
如不服本裁定，應於裁定送達後5 日內敘明抗告理由，向本院提
出抗告狀。
                                書記官  蔡麗春
中    華    民    國    97    年    9     月    18    日


司法院資訊處製作；財團法人民間司法改革基金會備份。
